【裁判字號】    99,消債聲,63
【裁判日期】    990503
【裁判案由】    聲請免責
【裁判全文】
台灣台中地方法院民事裁定            99年度消債聲字第63號
    聲  請  人
    即  債務人  丁○○
    相  對  人
    即  債權人  台北富邦商業銀行股份有限公司
    法定代理人  梁培華
    相  對  人
    即  債權人  國泰世華商業銀行股份有限公司
    法定代理人  丙○○
    代  理  人  癸○○
    相  對  人
    即  債權人  兆豐國際商業銀行股份有限公司
    法定代理人  王榮周
    代  理  人  官小琪
    相  對  人
    即  債權人  戊○(台灣)商業銀行股份有限公司
                （原「美商戊○銀行股份有限公司」
    法定代理人  甲○○
    相  對  人
    即  債權人  聯邦商業銀行股份有限公司
    法定代理人  乙○○
    代  理  人  張壯吉
    相  對  人
    即  債權人  元大商業銀行股份有限公司
    法定代理人  丑○○
    相  對  人
    即  債權人  萬泰商業銀行股份有限公司
    法定代理人  子○○
    相  對  人
    即  債權人  大眾商業銀行股份有限公司
    法定代理人  庚○○
    相  對  人
    即  債權人  中國信託商業銀行股份有限公司
    法定代理人  壬○○○○
    相  對  人
    即  債權人  遠東國際商業銀行股份有限公司
                （原「友邦國際信用卡股份有限公司」
    法定代理人  己○○
    代  理  人  劉惠齡
    相  對  人
    即  債權人  辛○○
上列當事人間因消費者債務清理事件，債務人聲請更生，經本院
裁定開始清算程序並同時終止清算程序，本院裁定如下：
    主    文
債務人丁○○不免責。
    理    由
一、按債務人有下列各款情形之一者，法院應為不免責之裁定，
    但債務人證明經普通債權人全體同意者，不在此限：一、於
    七年內曾依破產法或本條例規定受免責；二、隱匿、毀損應
    屬清算財團之財產，或為其他不利於債權人之處分；三、捏
    造債務或承認不真實之債務；四、因浪費、賭博或其他投機
    行為，致財產顯然減少或負擔過重之債務，而生開始清算之
    原因；五、於清算聲請前一年內，已有清算之原因，而隱瞞
    其事實，使他人與之為交易致生損害；六、明知已有清算原
    因之事實，非基於本人之義務，而以特別利於債權人中之一
    人或數人為目的，提供擔保或消滅債務；七、隱匿、毀棄、
    偽造或變造帳簿或其他會計文件之全部或一部，致其財產之
    狀況不真確；八、故意於財產及收入狀況說明書為不實之記
    載，或有其他故意違反本條例所定義務之行為，消費者債務
    清理條例第134條定有明文。
二、經查：
  (一)債務人丁○○聲請消費者債務清理事件，前經本院裁定開始
    清算程序並同時終止清算程序確定在案，有本院99年度消債
    清字第75號民事裁定附卷可考。
  (二)復查，本件債務人聲請更生，前經本院於98年12月17日裁定
    開始更生程序在案，嗣債務人於債權表（總債務 2,797,933
    元）確定後，於99年 3月10日所提出確定之更生方案（每月
    清償5,000元， 8年96期，還款金額480,000元，清償成數約
    17.156%），而債務人最初提出之更生方案經本院定期99年4
    月 1日訊問時，而到場之債權人台北富邦商業銀行股份有限
    公司、國泰世華商業銀行股份有限公司、聯邦商業銀行股份
    有限公司、元大商業銀行股份有限公司、萬泰商業銀行股份
    有限公司、大眾商業銀行股份有限公司、中國信託商業銀行
    股份有限公司、遠東國際商業銀行均表示不同意，另兆豐國
    際商業銀行股份有限公司、戊○（台灣）商業銀行股份有限
    公司、辛○○未到場亦未具狀表示意見，是債務人所提更生
    方案，即未能依消費者債務清理條例第59條、第60條規定獲
    得債權人會議之可決。
  (三)本件債務人聲請清算，其債務總額高達 2,797,933元，經參
    酌債權人提出其前之消費紀錄，債務人之消費為代償債務｛
    92年7月10日75,573元、94年7月22日110, 000元、94年 7月
    26日390,000元、94年7月28日150,000元、94年8月1日122,2
    38元、156,654元、470,400元；94年7、8二月共計1,399,29
    2元｝、信用貸款｛92年12月18日150,000元、94年3月270,0
    00元｝、預借現金｛92年8月38,000元、92年9月10,000元、
    92年10月10,000元、93年2月68,279元、93年3月26,006元、
    93年4月10,006元、93年5月50,106元、93年 6月10,106元、
    93年7月30,212元、93年8月30,000元、93年 9月10,000元、
    93年10月20,000元、93年12月20,000元、94年 1月32,000元
    、94年2月5,571元、94年3月35,206元、94年4月60,400元、
    94年5月53,300元、94年6月36,812元、94年12月75,000元、
    95年1月40,000元、95年2月20,000元、95年 3月41,300元、
    95年4月60,000元｝、直銷｛泰瑞國際公司（8,400元、10,6
    20元、11,620元、10,620元）、飛碟國際資訊公司（ 5,018
    元、3,068元、1,872元、3,842元、6,673元、9,920元、15,
    630元、14,180元、1,203元、1,794元、1,274、5,840元、3
    ,660元、3,939元、3,432元、3,283元）、 亞洲多寶公司（
    4,320元）｝、百貨｛太平洋百貨-屏東店（多筆）｝、服飾
    ｛小高衣著館、亞多珈女裝服飾、亮佳服飾｝、其他｛小雅
    的店（多筆）、創意髮型設計、皇家企業社、鴻慶文化企業
    社、品巢公司、藍天旅行社（92年 2月24日17,000元）、名
    佳美精緻生活館、法國台北攝影社（23,000元）｝、保險｛
    三商美邦人壽｝、電視購物｛東森購物｝、電信｛和信電訊
    、台灣大哥大（10,000元）、遠傳電信、台灣電店｝（其他
    小額未列計），此有債權人提出之消費明細附卷可稽，顯見
    債務人並未於歷次「代償」之經驗中，學習控制消費，以達
    收支平衡。如是，核債務人消費態樣而言，已然逾越一般人
    生活水準，而達奢侈、浪費之程度，而非屬日常生活所須，
    且其消費逾越可得支配之所得。
三、綜上，債務人之消費紀錄既然有奢侈、浪費以致負擔過重債
    務，而生開始清算之原因，而債權人表示不同意免責，且本
    件債務人又無法證明其業經普通債權人全體之同意，則依上
    揭說明，本件債務人不得免責，爰裁定如主文。
中    華    民    國    99    年    5     月    3     日
                           民事庭法  官  顏世傑
上為正本係照原本作成
如對本裁定抗告應於送達後10日內向本院提出抗告狀，並繳納新
台幣1000元之裁判費。
中    華    民    國    99    年    5     月    3     日
                                 書記官  陳麗

司法院資訊處製作；財團法人民間司法改革基金會備份。
